臺灣臺北地方法院刑事判決　　　　　　　 94年度訴字第786號
公　訴　人　臺灣臺北地方法院檢察署檢察官
被　　　告　甲○○
選任辯護人　莊秀銘律師
　　　　　　甘義平律師
　　　　　　蕭俊龍律師
上列被告因違反槍砲彈藥刀械管制條例案件，經檢察官提起公訴
（94年度偵字第6071號）及移送併辦（94年度偵字第16407號）
，本院判決如下：
    主  文
甲○○未經許可無故寄藏手槍，累犯，處有期徒刑參年陸月。
扣案如附表所示之手槍肆支、子彈貳拾發均沒收。
被訴恐嚇危害安全部分免訴。
    事  實
一、甲○○前因殺人未遂及違反槍砲彈藥刀械管制條例案件，經
    法院分別判刑確定，嗣經就殺人未遂部分減刑為有期徒刑三
    年六月、違反槍砲彈藥刀械管制條例部分減刑為有期徒刑九
    月，經定應執行刑為有期徒刑四年，於民國八十年九月十九
    日假釋期滿執行完畢，詎猶不知悔改，明知可發射子彈具有
    殺傷力之制式手槍、供上開制式手槍使用之子彈分別係槍砲
    彈藥刀械管制條例第四條第一項第一款、第二款規定之違禁
    物品，非經中央主管機關許可，不得寄藏，仍於八十四年九
    月間某日，在臺北市○○○路、長春路交岔口之「金色酒店
    」內，受友人王致中（已死亡）委託而取得如附表所示之可
    發射子彈、具有殺傷力之制式手槍四支，及適用於上開制式
    手槍之子彈共二十一發，旋即先後藏放於臺北市○○○○○
    道鄰近景新高爾夫練習場附近某處草叢內及臺北市○○○路
    租屋處內，迨至八十四年十月五日凌晨三時三十分許，甲○
    ○駕駛車牌號碼CF—8167號自小客車沿臺北市○○○路東向
    西方向行駛時，因超車糾紛而與駕駛車牌號碼CA—417號計
    程車之王繼宇發生爭執，甲○○旋即返回藏放上開手槍、子
    彈之臺北市○○○○○道鄰近景新高爾夫練習場附近某處草
    叢，取出如附表編號一所示之手槍（起訴書誤載為如附表編
    號三所示之手槍）及適用之子彈後，再度前往臺北市○○○
    路○段七十三號前，持該手槍向王繼宇前所駕駛、其時並無
    人在內之車牌號碼CA—417號計程車射擊一發子彈而擊破該
    車車窗（毀損部分未據告訴；恐嚇危害安全部分已罹於追訴
    權時效而另為免訴判決，詳見後述），甲○○旋即持槍逃離
    現場，嗣甲○○另於八十五年一月二十二日下午五時許，攜
    帶如附表編號二所示之手槍、子彈十三發搭乘友人許永銘所
    駕車輛行經臺北市光華橋上時，又與駕駛車牌號碼CE—472
    號計程車之蔣韻泰發生爭執，甲○○並持槍向蔣韻泰恐嚇（
    此部分持槍恐嚇之犯行未據起訴，亦非起訴效力所及，詳見
    後述），經蔣韻泰報警，而於臺北市○○路○段九十一巷內
    為警當場逮捕查獲，並扣得如附表編號二所示之手槍及子彈
    十三發，後更循線在臺北市○○○○○道鄰近景新高爾夫練
    習場附近某處草叢內查獲如附表編號一、三、四所示之手槍
    、子彈七發。
二、案經臺北市政府警察局中山分局報告臺灣臺北地方法院檢察
    署檢察官偵查起訴暨臺北市政府警察局中正第一分局報告臺
    灣臺北地方法院檢察署檢察官移送併辦。
    理  由
壹、有罪部分：
一、訊之被告甲○○對於上揭時地未經許可無故持有手槍四支、
    子彈二十一發，並持槍射擊王繼宇之車窗玻璃之犯行均坦承
    不諱，惟辯稱：其係自動報繳槍械，符合自首要件云云。經
    查：扣案如附表所示之手槍，經鑑驗均為可發射子彈、具有
    殺傷力、如附表所示廠牌、型號之制式半自動手槍，又扣案
    之子彈二十發，亦均為可供上開制式手槍發射使用之制式子
    彈等情，有扣案手槍四支、子彈二十發、卷附內政部警政刑
    事警察局八十五年三月八日（八五）刑鑑字第一四六０三號
    函、內政部警政署刑事警察局八十五年二月六日刑鑑字第六
    六八０號鑑驗通知書、八十五年四月十日刑鑑字第二一０二
    ０號鑑驗通知書可稽，核與被告甲○○、證人王繼宇、蔣韻
    泰等供、證述內容相符，是被告確有自八十四年九月間某日
    起至八十五年一月二十二日為警查獲時止，未經許可無故寄
    藏手槍四支、子彈二十發，另自八十四年九月間某日起至八
    十四年十月五日止，未經許可持有子彈一發之情，可堪認定
    。至被告雖另辯稱係自首符合自動報繳之規定云云，然查：
    被告係於八十五年一月二十二日為警在臺北市○○路○段九
    十一巷內先查獲其中如附表編號二所示之手槍及子彈十三發
    ，再經被告帶同員警前往臺北市○○○○○道鄰近景新高爾
    夫練習場附近某處草叢內查獲如附表編號一、三、四所示之
    手槍、子彈七發等情，業經被告迭於警詢及本院訊問時供述
    明確，是被告既已經警查獲未經許可無故寄藏手槍、子彈之
    行為，其後被告再供認與被查獲部分分別具單純一罪關係之
    其餘犯罪行為，自不合於自首之要件（最高法院九十年臺上
    字第五四三五號判決意旨參照），是被告謂其有自首報繳，
    應依法予以減輕或免除其刑云云，顯非可採。綜上所述，本
    件事證明確，被告犯行堪以認定，應依法論科。
二、查被告行為後，槍砲彈藥刀械管制條例中關於未經許可無故
    寄藏手槍、彈藥之行為業於八十六年十一月廿四日經修正，
    同年月廿六日生效，其中未經許可無故寄藏手槍之行為修正
    前、後，均係規定於該條例第七條第四項，八十六年十一月
    廿六日修正生效前（行為時法）稱為「未經許可無故寄藏手
    槍罪」，係處一年以上七年以下有期徒刑，八十六年十一月
    廿六日修正生效後（裁判時法）稱為「未經許可寄藏手槍罪
    」，係處五年以上有期徒刑，併科新台幣一千萬元以下罰金
    ；另未經許可無故寄藏彈藥之行為於八十六年十一月廿六日
    修正生效前（行為時法）原規定於同條例第十一條第三項，
    稱為未經許可無故寄藏「彈藥」罪，處三年以下有期徒刑，
    八十六年十一月廿六日修正生效後，改列為同條例第十二條
    第四項，稱為未經許可寄藏「子彈」罪，處五年以下有期徒
    刑，併科新台幣三百萬元以下罰金，依新舊法比較結果，以
    修正前之規定（即八十六年十一月廿六日修正生效前之槍砲
    彈藥刀械管制條例第七條第四項、第十一條第三項）較有利
    於行為人，依刑法第二條第一項但書規定，應適用修正前之
    槍砲彈藥刀械管制條例第七條第四項、第十一條第三項規定
    處斷。核被告所為，係犯八十六年十一月二十六日公布修正
    生效前槍砲彈藥刀械管制條例第七條第四項、第十一條第三
    項之未經許可無故寄藏手槍、彈藥罪，未經許可無故持有手
    槍、子彈之行為乃受寄藏放之當然結果，不另論罪，被告以
    一個寄藏行為，同時寄藏如附表所示四支手槍，僅論以一個
    未經許可無故寄藏手槍罪，又被告以一個寄藏行為，同時寄
    藏手槍四支及子彈二十一發，為一行為觸犯數罪名，為想像
    競合犯，應從一重之未經許可無故寄藏手槍罪處斷。查被告
    前因殺人未遂及違反槍砲彈藥刀械管制條例案件，經法院分
    別判刑確定，嗣經就殺人未遂部分減刑為有期徒刑三年六月
    、違反槍砲彈藥刀械管制條例部分減刑為有期徒刑九月，定
    應執行刑為有期徒刑四年，於八十年九月十九日假釋期滿執
    行完畢，有卷附臺灣高等法院被告前案紀錄表可稽，其受有
    期徒刑執行完畢，五年內再犯本件有期徒刑以上之罪，為累
    犯，依法加重其刑。公訴人雖僅就被告未經許可無故寄藏附
    表編號一所示手槍（起訴書誤載為附表編號三所示手槍）、
    子彈一發（已擊發）之行為提起公訴，惟檢察官就犯罪事實
    一部起訴者，效力及於全部，本件被告所犯未經許可無故寄
    藏如附表編號二、三、四所示手槍及子彈二十發之行為，與
    已起訴之部分有單純一罪之關係，本院自應併與審判，附此
    敘明；爰審酌被告犯罪之目的、動機、手段、無故寄藏之制
    式手槍高達四支、子彈多達二十一發、於公共場所持槍、甚
    且於發生糾紛時動輒持槍射擊、展示以威壓恐嚇他人，其犯
    罪所生危害甚鉅，其犯後態度等一切情狀，量處如主文所示
    之刑，扣案之如附表所示手槍四支、子彈二十發（另一發已
    射擊完畢，不予沒收），係屬違禁物，依法宣告沒收。
三、移送併辦意旨另以：被告於八十五年一月二十二日下午五時
    許，持附表編號二所示之手槍及子彈十三發搭乘SE-2928號
    自小客車行經臺北市○○路時，與駕駛車牌號碼CE—472號
    計程車之蔣韻泰發生行車糾紛，被告竟因而心生憤怒，將上
    開手槍取出，對蔣韻泰作射擊狀，因認被告此部分犯行亦有
    刑法第三百零五條之恐嚇危害安全罪嫌（併辦意旨書於論罪
    及所犯法條部分雖漏未載明被告有持槍恐嚇蔣韻泰安全之犯
    罪，然業已敘述上開事實明確，顯已就恐嚇危害安全之犯行
    列為犯罪事實而請求併案審理），然查：依後揭最高法院九
    十一年度台上字第七三０六號判決意旨，此部分犯罪事實與
    上揭被告未經許可無故寄藏手槍之犯行間，並無何裁判上一
    罪關係可言，且被告另涉恐嚇危害王繼宇安全部分，亦因追
    訴權時效消滅諭知免訴而無從與之成立裁判上一罪之關係，
    本院自無從就此部分併予審理，亦此敘明。
貳、免訴部分：
一、公訴意旨略以：八十四年十月五日凌晨三時三十分許，被告
    甲○○駕駛車牌號碼CF—8167號自小客車沿臺北市○○○路
    東向西方向行駛時，因超車糾紛而與駕駛車牌號碼CA—417
    號計程車之王繼宇發生爭執，被告竟基於以加害生命、身體
    之事恐嚇他人之犯意，旋即返回藏放上開手槍、子彈之臺北
    市○○○○○道鄰近景新高爾夫練習場附近某處草叢，取出
    附表編號一之手槍及適用之子彈後，再度前往臺北市○○○
    路○段七十三號前，持該手槍向王繼宇前所駕駛、其時並無
    人在內之車牌號碼CA—417號計程車車窗玻璃射擊一發子彈
    而擊破該車窗（毀損部分未據告訴），以此方法以加害生命
    、身體之事恐嚇王繼宇，致生危害於王繼宇之安全，被告旋
    即持槍逃離現場，因認被告係犯刑法第三百零五條之恐嚇危
    害安全罪嫌。
二、首查，本件起訴書於論罪及所犯法條部分雖漏未載明被告有
    持槍恐嚇王繼宇安全之犯罪，然起訴書犯罪事實欄業已述及
    被告持槍返回現場，發現仍有計程車司機十餘人滯留，即稱
    召集這麼多人要打我是不是等語，而持槍朝停於路邊之空計
    程車射擊一槍後始離去現場等情，顯已就恐嚇危害安全之犯
    行列為犯罪事實而予以起訴，自得依法審理，先此敘明。
三、次按，意圖供犯罪之用而持有手槍，嗣以該手槍恐嚇他人，
    如其意所犯之罪包含恐嚇他人在內，應認其持有手槍與恐嚇
    兩罪之間有方法結果之牽連關係，依刑法第五十五條從一重
    處斷；若單純持有手槍或意圖所犯之罪為恐嚇以外之其他犯
    罪，以後另行起意以該手槍恐嚇他人，則其所犯持有手槍罪
    與恐嚇罪，即應屬數罪併罰之問題，最高法院九十一年度台
    上字第七三０六號判決意旨可資參照，是被告被訴恐嚇危害
    安全部分，乃獨立於前開論罪科刑之未經許可無故寄藏手槍
    子彈之另一案件；又按案件時效已完成者，應諭知免訴之判
    決，刑事訴訟法第三百零二條第二款定有明文；檢察官將偵
    查中之案件移送於現正於法院審理、並發佈通緝中之另一案
    件併案審理，則該移送併案之案件於併案期間，應比照該通
    緝中案件，時效停止進行，並適用刑法第八十三條各項有關
    規定，臺灣高等法院暨所屬法院八十七年十一月法律座談會
    會議結論可資參照。
四、經查：公訴人認被告係於八十四年十月五日，涉犯上開最重
    本刑為二年有期徒刑之罪名，依刑法第八十條第一項第三款
    、第八十三條第三項規定，其追訴權時效期間為六年三月，
    上開案件經臺灣臺北地方法院檢察署檢察官於八十五年三月
    廿八日開始偵查，並於八十五年四月三十日併案由臺灣高等
    法院八十五年度上訴字第一八六三號審理，然被告業於八十
    六年十月廿七日經臺灣高等法院八十六年度上更（一）字第
    三八七號（即前開八十五年度上訴字第一八六三號發回更審
    案件）發佈通緝，致審判之程序不能開始，迨至九十三年五
    月七日始查獲撤銷通緝，嗣經臺灣高等法院九十三年度上更
    （一）緝字第四號於九十三年十一月九日退回上開併案等情
    ，業經本院核閱臺灣臺北地方法院檢察署八十五年度偵字第
    七五二二號、臺灣高等法院八十五年度上訴字第一八六三號
    、八十六年度上更（一）字第三八七號、九十三年度上更（
    一）緝字第四號卷宗屬實，依前開說明，扣除追訴權時效依
    法並未進行之期間一年六月廿九日，追訴權之時效業已於九
    十二年八月四日完成，揆諸首開說明，自應諭知此部分被告
    免訴之判決。
據上論斷，應依刑事訴訟法第299條第1項前段、第302條第2款，
八十六年十一月二十六日公布修正生效前槍砲彈藥刀械管制條例
第7條第4項、第11條第3項，刑法第2條第1項但書、第11條前段
、第55條、第47條、第38條第1項第1款，判決如主文。
本案經檢察官於知慶到庭執行職務
中　　華　　民　　國　　94　　年　　10　　月　　31　　日
　　　　　　　　　刑事第十二庭  審判長法　官　李英豪
                                      法  官  曾正龍
                                      法  官  張永宏
以上正本證明與原本無異。
如不服本判決，應於判決送達後10日內，向本院提出上訴狀。
      　　　　　　　　　　　　　　　　書記官　楊灥
中　　華　　民　　國　　94　　年　　10　　月　　31　　日
附錄本件論罪科刑法條全文
修正前槍砲彈藥刀械管制條例第7條
未經許可，製造、販賣或運輸火砲、機關槍、衝鋒槍、卡柄槍或
自動步槍者，處七年以上有期徒刑。
未經許可，製造、販賣或運輸普通步槍、馬槍、手槍或各類炸彈
者，處五年以上有期徒刑。
意圖供自己或他人犯罪之用，而犯前二項之罪者，處死刑、無期
徒刑或十年以上有期徒刑，得併科十萬元以下罰金。
未經許可，無故持有、寄藏或意圖販賣而陳列第一項及第二項所
列槍砲之一者，處一年以上七年以下有期徒刑。
第一項及第三項之未遂犯罰之。
修正前槍砲彈藥刀械管制條例第11條
未經許可製造、販賣或運輸彈藥者，處六月以上五年以下有期徒
刑。
意圖供自己或他人犯罪之用，而犯前項之罪者，處一年以上七年
以下有期徒刑，得併科五萬元以下罰金。
未經許可無故持有、寄藏或意圖販賣而陳列彈藥者，處三年以下
有期徒刑。
第一項及第二項之未遂犯罰之。
附表
┌──┬───────────────────────┐
│編號│扣案制式手槍廠牌、型式                        │
├──┼───────────────────────┤
│一  │德國HK廠P7M8型9mm口徑制式半自動手槍（槍號     │
│    │00-00000號）（槍枝管制編號0000000000號）      │
├──┼───────────────────────┤
│二  │義大利P.BERETTA廠Mod.84F-CAL.9(mm)Short/380（ │
│    │吋）AUTO制式半自動手槍（槍枝管制編號0000000000│
│    │號）                                          │
├──┼───────────────────────┤
│三  │德國SIGARMS廠P228型9mm口徑制式半自動手槍（槍枝│
│    │管制編號000000000號）（無彈匣）               │
├──┼───────────────────────┤
│四  │德國SIGSAUER廠P229型9mm口徑制式半自動手槍（槍 │
│    │枝管制編號0000000000號）                      │
└──┴───────────────────────┘
